臺灣高雄地方法院民事裁定　九十一年聲再字第五一號
　　再審聲請人　甲○○○○○○.
　　　　　　　　乙○○
　　再審相對人　板信商業銀行股份有限公司
　　法定代理人　丙○○
當事人間請求支付命令事件，再審聲請人對於民國八十七年七月十五日本院八十七年
度促字第三八一九八號支付命令裁定聲請再審，本院裁定如左：
再審之聲請駁回。
再審聲請費用由再審聲請人負擔。
一、再審聲請人略以：按當事人發現未經斟酌之證物或得使用該證物者，但以如經斟
　　酌可受較有利之裁判為限，得以再審之訴對確定終局判決聲明不服。裁定已經確
　　定，而有第四百九十六條第一項或第四百九十七條之情形者，得準用本編之規定
　　，聲請再審。民事訴訟法第四百九十六條第一項第十三款、第五百零七條定有明
　　文。又按最高法院六十八年台上字第二六八四號判例明示：「支付命令屬於裁定
　　性質，被上訴人如認支付命令確定前曾經訴訟上和解而有再審原因，得依民事訴
　　訟法第五百零七條準用同法第四百九十六條第一項第十二款規定聲請再審。」查
　　聲請人乙○○前邀聲請人甲○○○○○○為連帶保證人向訴外人保證責任高雄市
　　第五信用合作社（下稱高雄五信）借款新台幣（下同）肆佰萬元（聲請狀誤繕為
　　佰伍拾貳萬柒仟壹佰肆拾元），而相對人板信商業銀行股份有限公司（改制前
　　為台北縣板橋信用合作社）因與訴外人高雄五信簽訂受讓、讓與契約，並概括承
　　受高雄五信之全部營業、資產及負債，相對人即以債務人等未按期繳息尚欠本金
　　佰伍拾貳萬柒仟壹佰肆拾元為由，聲請鈞院核發八十七年度促字第三八一九八
　　號支付命令，並確定在案。惟高雄五信於八十六年九月六日召開之第二次臨時社
　　員代表大會，其中就第十項審議事項即與相對人合併事宜，違反高雄五信章程第
　　三十四條第二項之約定，即於未達法定出席人數而逕為表決，經鈞院八十六年度
　　訴字第二七六六號判決、臺灣高等法院高雄分院九十年度上更(一)字第十六號判決
　　及最高法院九十一年度台上字第一五九號裁定撤銷高雄五信該次臨時社員代表大
　　會決議確定，是相對人既無概括承受高雄五信之全部營業、資產、負債，故兩造
　　間顯無債權債務關係，相對人自不得對聲請人聲請支付命令。茲因聲請人於九十
　　一年五月八日取得上開判決書，即屬發現未經斟酌之證物，且如經斟酌應可受較
　　有利之判決，而聲請人取得上開判決至今未逾三十日不變期間，爰依法聲請再審
　　云云。並提出支付命令裁定、民事判決書、證明書為證。
二、按當事人發見未經斟酌之證物或得使用該證物者，得對確定終局判決提起再審，
　　民事訴訟法第四百九十六條第一項第十三款亦有明文，該規定依民事訴訟法五百
　　零七條之規定於聲請再審準用之；而民事訴訟法第四百九十六條第一項第十三款
　　所謂當事人發現未經斟酌之證物或得使用之證物，係指前訴訟程序事實審之言詞
　　辯論終結前已存在之證物，因當事人不知有此，致未經斟酌，現始知之者而言（
　　最高法院八十七年度台上字第一一六０號判決、八十二年度台上字第二五八二號
　　判決參照）。經查：再審聲請人固主張因其甫取得本院八十六年度訴字第二七六
　　六六號判決、台灣高等法院高雄分院九十年度上更(一)字第十六號判決、最高法院
　　九十一年度台上字第一五九號裁定等裁判影本，而該判決係屬發現未經斟酌之證
　　物，且如經斟酌應可受較有利之裁判等語。惟再審相對人與高雄五信於八十六年
　　九月六日八十六年度第二次臨時社員代表大會決議，雖經本院於八十八年五月十
　　五日以八十六年度訴字第二七六六號判決撤銷，嗣於九十一年一月二十四日經最
　　高法院以九十一年度台上字一五九號裁定駁回高雄五信之上訴確定，此有前揭判
　　決書附卷可稽，是前揭臨時社員代表大會決議於九十一年一月二十四日最高法院
　　駁回上訴確定前，該決議因未經撤銷仍屬有效，而就再審聲請人之支付命令係於
　　八十七年九月十五日確定，即於該支付命令確定前，上開臨時社員代表大會尚未
　　經法院判決撤銷；換言之，前揭證物於本件支付命令確定前並未存在，揆諸前揭
　　說明，該證物尚與民事訴訟法第四百九十六條第一項第十三款所稱之發見未經斟
　　酌之證物或得使用該證物者不符。是以，再審聲請人據此聲請再審，自無理由。
三、次按民事訴訟法第五百零七條關於對確定之裁定聲請再審，固可準用同法第五百
　　零二條之規定，然應僅在性質上許可之範圍內始有準用之餘地，對確定之裁定聲
　　請再審並非提起再審之訴，且聲明不服之對象又係裁定，法院對此再審聲請之裁
　　判無論不合法或有無理由，均應以裁定為之，並無準用上開五百零二條第二項之
　　餘地（最高法院八十四年台再字第一二三號判決參照）。本件聲請人對支付命令
　　聲請再審，性質上屬對確定裁定聲請再審，其無再審理由，自應以裁定駁回之。
四、依民事訴訟法第五百零七條、第五百零五條、第五百零二條第一項、第九十五條
　　、第七十八條、第八十五條第一項前段，裁定如主文。
中　　　華　　　民　　　國　　九十一　　年　　　六　　　月　　 十八　　 日
                              臺灣高雄地方法院民事第五庭
~B法　　　官　吳錦佳
右為正本係照原本作成。
如對本裁定抗告須於裁定送達後十日內向本院提出抗告狀。
中　　　華　　　民　　　國　　九十一　　年　　　六　　　月　　 十八　　 日
~B法院書記官　馮欽鳳
